臺灣嘉義地方法院民事判決
110年度嘉簡字第692號
原      告  財團法人汽車交通事故特別補償基金


法定代理人  蕭翠玲  
訴訟代理人  張蕙纓  
            包澤杰  
            呂武龍  
被      告  吳卓育  
上列當事人間代位請求損害賠償事件，本院於民國110年12月24
日言詞辯論終結，判決如下：
    主      文
被告應給付原告新臺幣900,000元，及自民國110年9月12日起至
清償日止，按週年利率百分之5計算之利息。
原告其餘之訴駁回。
訴訟費用由被告負擔百分之45，餘由原告負擔。
本判決原告勝訴部分得假執行。 
    事實及理由
一、原告主張：緣被告於民國108年9月21日駕駛車牌號碼00-000
    0號自用小客車（下稱系爭車輛），行經嘉義縣溪口鄉游東
    村游厝庄產業道路口（電桿游東4A-K2326處），與CSA-365
    號車發生交通事故，致游孫愛娥死亡，案經警方處理在案。
    被告駕駛之系爭車輛，於事故發生當時未依法投保強制汽車
    責任保險，而受害人之遺屬業依強制汽車責任保險法第11條
    第1項第2款、第27條第1項第3款、第40條第1項第2款，暨強
    制汽車責任保險給付標準第6條之規定，向原告請求死亡給
    付補償金共計新臺幣（下同）200萬元，原告已經悉數給付
    。被告肇生之上述交通事故，導致受害人死亡，堪認屬侵害
    受害人之權利，且與被告前述駕駛過失行為有相當之因果關
    係，依民法第184條第1項前段、同條第2項、第191條之2規
    定，被告自應負擔損害賠償責任。依強制汽車責任保險法第
    42條第2項規定，原告既已給付受害人遺屬補償金，即得代
    位向被告請求償還上述補償金額等語。並聲明：被告應給付
    原告200萬元，及自起訴狀繕本送達翌日起至清償日止，按
    週年利率5%計算之利息。
二、被告則以：因本件車禍事件，我有賠償給對方，除強制險20
    0萬元外，我自己賠償70萬元。我賠償70萬元給對方，是因
    為我們經法院調解（109嘉交簡698）成立，我分兩次賠償給
    對方，一次是20萬元，第二次是匯款50萬元。當時死者家屬
    在還沒有和解之前有去申請補償金，但這件事對方並未告知
    我，直到有寄單子給我，我才知道對方有去申請補償金。我
    確定有賠償死者家屬，依我目前而言，我沒有經濟能力賠償
    原告等語。並聲明：原告之訴駁回。
三、得心證之理由：
  ㈠經查，被告於108年9月21日12時59分許，駕駛系爭車輛，沿
    嘉義縣溪口鄉游厝庄產業道路由南往北行駛，途經嘉義縣溪
    口鄉游厝庄產業道路與產業道路交岔路口（電桿游東4AK232
    6處）時，原應注意汽車行駛時，駕駛人應注意車前狀況，
    並隨時採取必要之安全措施、行經無號誌交岔路口，應減速
    慢行，作隨時停車之準備，而依當時天候晴、日間自然光線
    、道路乾燥、無缺陷、無障礙物，又無不能注意之情事，竟
    疏未注意，貿然通過上開無號誌交岔路口，適有被害人游孫
    愛娥騎乘車牌號碼000-000號重型機車沿嘉義縣溪口鄉游厝
    庄產業道路由西往東行駛，途經上開交岔路口，亦疏未注意
    左方車應讓右方車先行，2車不慎發生擦撞，游孫愛娥因而
    人車倒地，因而受有多重嚴重外傷等之傷害，經送醫急救後
    不治死亡等情，為兩造所不爭執，並經本院調閱本院109年
    度嘉交簡字第698號刑事卷宗核閱屬實，此部分之事實自堪
    認定。被告駕車行經無號誌之交岔路口，疏未注意減速慢行
    ，作隨時停車之準備，被害人為左方車亦疏未注意讓右方車
    之被告先行，兩車因而發生碰撞，堪認雙方就本件車禍之發
    生均有過失，且本件經送請交通部公路總局嘉義區監理所嘉
    雲區車輛行車事故鑑定會鑑定結果：「一、游孫愛娥駕駛普
    通重型機車，行經無號誌交岔路口，左方車未暫停讓右方車
    先行，為肇事主因（另未戴安全帽有違規定）。二、吳卓育
    駕駛自用小客車，行經無號誌交岔路口，未減速慢行，作隨
    時停車之準備（為肇事次因）。（另乘客未繫安全帶有違規
    定）」肇事次因。」，有交通部公路總局嘉義區監理所108
    年12月19日嘉監鑑字第1080266130號函文暨所附鑑定意見書
    可憑，本院衡酌雙方過失程度，認被告就本件事故之發生應
    為肇事次因，應負30%之過失責任，另被害人就本件事故之
    發生為肇事主因，應負70%之過失責任，而被害人之死亡與
    被告之過失行為間，應具有相當因果關係，被告就本件事故
    所致被害人死亡應負侵權行為之責任。惟按損害之發生或擴
    大，被害人與有過失者，法院得減輕賠償金額，或免除之，
    民法第217條第1項定有明文。原告既係依強制汽車責任保險
    法第42條第2項規定，代位行使被害人之繼承人對於被告之
    損害賠償請求權，其自亦應承擔被害人之與有過失責任，故
    原告得代位被害人之繼承人向被告求償之金額當依被害人之
    過失比例酌減。
  ㈡按因過失不法侵害他人之權利者，負損害賠償責任；汽車、
    機車或其他非依軌道行駛之動力車輛，在使用中加損害於他
    人者，駕駛人應賠償因此所生之損害，民法第184條第1項前
    段、民法第191條之2前段分別定有明文。而不法侵害他人致
    死者，對於支出醫療及增加生活上需要之費用或殯葬費之人
    ，亦應負損害賠償責任；被害人對於第三人負有法定扶養義
    務者，加害人對於該第三人亦應負損害賠償責任；不法侵害
    他人致死者，被害人之父、母、子、女及配偶，雖非財產上
    之損害，亦得請求賠償相當之金額，民法第192條第1項、第
    2項、第194條亦有明定。再按汽車交通事故發生時，請求權
    人因事故汽車為未保險汽車，未能依本法規定向保險人請求
    保險給付者，得於本法規定之保險金額範圍內，向特別補償
    基金請求補償。特別補償基金依同法第40條規定所為之補償
    ，視為損害賠償義務人損害賠償金額之一部分；損害賠償義
    務人受賠償請求時，得扣除之。特別補償基金於給付補償金
    額後，得代位行使請求權人對於損害賠償義務人之請求權。
    但其所得請求之數額，以補償金額為限，強制汽車責任保險
    法第40條第1項第2款、第42條第1項、第2項亦分別定有明文
    。經查，原告於本件汽車事故發生後，因被告所駕駛之系爭
    車輛為未保險車輛，已依上開規定給付請求權人即被害人之
    子女游勝富、游雅晴200萬元之死亡給付，有原告所提出之
    補償金理算書、付款證明等件為證，則原告主張得依強制汽
    車責任保險法第42條第2項規定，代位行使請求權人對被告
    之侵權行為損害賠償請求權，自屬有據。本院審酌被害人之
    子女游勝富、游雅晴因本件事故致失去至親，精神自受有重
    大損害，依本件事故發生經過、被害人與被告之過失情節暨
    雙方之身分、地位、經濟狀況及其他各種情形，認被害人之
    二位子女游勝富、游雅晴得請求之精神慰撫金應各以150萬
    元共計300萬元為適當，再依被告應負30%過失責任比例計算
    後，原告得請求被告給付90萬元（計算式：3,000,000×0.3＝
    900,000）。
　㈢至被告雖抗辯於刑事案件審理時與游勝富、游雅晴成立調解
    ，伊已賠償70萬元給被害人家屬，被害人家屬還沒和解之前
    去申請補償金，並未告知伊等語，惟查，被告於109年6月5
    日與游勝富、游雅晴成立調解，依本院109年度司刑移調字
    第57號調解筆錄內容為「一、相對人吳卓育願給付游雅晴、
    游勝富共新臺幣（下同）700,000元（含體傷，不含特別補
    償金）。給付方法：相對人當場給付現金200,000元由聲請
    人游勝富點收無訛，餘款500,000元於民國109年6月30日前
    給付完畢。屆期由相對人直接匯入聲請人共同指定游勝富設
    於中華郵政板橋文化路郵局0000000-0000000號帳戶內。二
    、聲請人等於收受全部款項後不再追究相對人於臺灣嘉義地
    方法院109年度交訴字第37號過失致死案件之刑事責任。三
    、相對人願拋棄因本件交通事故聲請人等所生之損害賠償請
    求權。四、聲請人等其餘請求拋棄。五、聲請費用各自負擔
    。」，此經本院調閱本院109年度司刑移調字第57號卷宗核
    閱屬實，依上開調解筆錄之記載，被告在與游勝富、游雅晴
    成立調解時，就願給付游勝富、游雅晴之金額70萬元，已表
    明係不含特別補償金，足見被告已明知本件事故之損害賠償
    責任，尚有汽車強制責任保險另依法理賠游勝富、游雅晴之
    部分，並於該次調解內容中合意將此部分排除被告與游勝富
    、游雅晴調解之範圍。且該次調解之過程，自始均未通知原
    告參與，或有原告事前知悉而同意該次調解內容之情形，被
    告自不能執該調解筆錄之內容，對原告主張有何法律上之拘
    束力，從而，原告依法理賠游勝富、游雅晴之補償金，既已
    從上開調解筆錄中約定排除，且該次調解亦未經原告參與，
    則被告事後是否履行上開調解筆錄之內容、給付之金額為何
    ，自均不影響原告給付補償金所生之代位權行使，且被告依
    調解內容願給付該70萬元已註明係不含特別補償金，則原告
    得請求被告賠償之金額自無庸扣除該70萬元，是被告前揭抗
    辯，自不可採。　
  ㈣綜上所述，原告依強制汽車責任保險法第42條第2項規定及侵
    權行為之法律關係，請求被告給付90萬元，及自起訴狀繕本
    送達翌日即110年9月12日起至清償日止，按週年利率5%計算
    之利息，為有理由，應予准許。其逾此範圍之請求，則無理
    由，應予駁回。
四、本件事證已臻明確，兩造其餘攻擊防禦方法，核與判決結果
    不生影響，爰不逐一論述。
五、本判決原告勝訴部分，係依民事訴訟法第427條訴訟適用簡
    易程序為被告敗訴之判決，依同法第389條第1項第3款規定
    ，應依職權宣告假執行。
六、訴訟費用負擔之依據：依民事訴訟法第79條規定，本件訴訟
    費用依勝敗比例，應由被告負擔百分之45，餘由原告負擔。
中　　華　　民　　國　　111 　年　　1 　　月　　7 　　日
                  臺灣嘉義地方法院嘉義簡易庭
                                  法　官　孫偲綺
以上正本係照原本作成。
如對本判決上訴，須於判決送達後20日內向本庭（嘉義市文化路
308之1號）提出上訴狀（均須按他造當事人之人數附繕本）。如
委任律師提起上訴者，應一併繳納上訴審裁判費。
中　　華　　民　　國　　111 　年　　1 　　月　　7 　　日
                                  書記官  李珈慧